臺灣士林地方法院行政訴訟判決　
110年度簡字第20號
110年9月30日辯論終結
原      告  朱則豪即人禾小兒科診所

被      告  新北市汐止區衛生所

代  表  人  徐國祐  
上列當事人間行政契約事件，原告提起行政訴訟，本院判決如下
： 
    主  文
原告之訴駁回。
訴訟費用由原告負擔。 
    事實及理由
壹、程序事項：
一、本件因屬公法上財產關係而涉訟，其標的金額係在新臺幣（
    下同）40萬元以下，依行政訴訟法第229 條第2 項第3 款規
    定，應適用簡易訴訟程序，以地方法院行政訴訟庭為第一審
    管轄法院，合先敘明。
二、按「有下列情形之一者，訴之變更或追加，應予准許：…、
    訴訟標的之請求雖有變更，但其請求之基礎不變。…」，行
    政訴訟法第111條第3項第2款定有明文。查本件原告於起訴
    狀上所載訴之聲明為：「原處分撤銷」（見本院卷第10頁）
    ，於本院言詞辯論時變更為：「認被告對原告疫苗賠償金6,
    525 元之債權不存在」（見本院卷第170 、300頁），請求
    之基礎不變，合於上開規定，應予准許。
貳、實體事項：
一、爭訟概要：
    原告與被告間簽訂新北市嬰幼兒預防接種協辦醫院（診所）
    合約書（下稱系爭契約），約定由原告協助被告辦理預防接
    種業務，期間自民國108年1月1日至109年12月31日止。嗣原
    告於109年5月9日下午4時55分發現放置診所疫苗冰箱第二層
    之日本腦炎活性減毒疫苗盒內所附之兩片冷凍監視片破裂，
    經被告調查後，於109年12月2日以新北汐衛字第1096425372
    號函（下稱系爭函文）告知原告考量民眾接種疫苗安全性與
    後續健康問題，不活化疫苗均需銷毀，依系爭契約第7條，
    原告需按疫苗採購原價賠償6,525元。原告於109年12月29日
    就系爭函文向新北市政府訴願審議委員會提起訴願，經該委
    員會於110年3月11日以0000000000號訴願決定書為訴願不受
    理之決定。原告不服，遂提起本件行政訴訟。
二、本件原告主張：
  ㈠109年5月9日本件發生當晚兩小時內，原告即透過通訊軟體通
    報被告，並紀錄疫苗冰箱高低溫度計溫度、疫苗溫度監視片
    指數、冷凍監視片指數，將現場及事後狀況拍攝照片存證並
    傳送給被告，且當時也通知被告溫度資料收集器（data log
    ger）正在疫苗冰箱第一層中持續紀錄，若被告急需，原告
    願意中斷溫度資料收集器記錄，並將資料以電子郵件傳送承
    辦人，但該承辦人表示要等主管示下。翌日即109年5月10日
    派員至原告診所移出後送、盤點所有公費疫苗、回收溫度資
    料收集器。本件發生後，原告有依系爭契約第3條第10款附
    件4新北市疫苗溫度異常事件緊急處理流程圖（下稱系爭流
    程圖）步驟因應處理，事後亦填妥附件5的疫苗冷儲溫度異
    常處理情形通報表，然被告等相關單位未曾實地查核原告診
    所疫苗冰箱內部、調查事證、聽取原告陳述意見，為客觀的
    事後審查。
  ㈡108年間本件發生前數個月，被告更改溫度資料收集器操作方
    法，原告對新式操作比較陌生，期間被告疫苗承辦人僅109
    年4月27日至原告處指導一次。本件發生時，溫度資料收集
    器在疫苗冰箱第一層，冷凍監視片破裂發生在第二層最右內
    側冷風出風口下，故即使能讀取溫度資料收集器資料，亦無
    法據以佐證第二層內的溫度變化。109年5月10日被告承辦人
    至原告診所時，原告擬將溫度資料收集器當場讀取後由該承
    辦人攜回，然原告操作不順致後來無法讀取，絕非故意，無
    心之過卻遭被告指稱人為疏失。被告於109年5月13日在原告
    處疫苗冰箱重新放置溫度資料收集器，再於同年月27日取回
    ，在原告處疫苗冰箱冷藏室溫度控制未變之情況下，該期間
    的溫流圖，冰箱內第二層皆無低於2°C的情形，整個疫苗冰
    箱也沒有發生低於0°C可能造成疫苗低溫毀損的情形。可見
    冷凍監視片破裂是偶發的、臨時的、局部的。另依系爭契約
    ，並未約定原告需使用電子溫度計，使用水銀溫度計監測疫
    苗冰箱溫度並沒有錯，不構成人為疏失，況診所疫苗冰箱內
    第二層的高低溫度計，是被告於109年5月6日借給原告使用
    ，倘被告認使用水銀溫度計不準確，應出借電子溫度計給原
    告使用，且電子溫度計和水銀溫度計間之誤差不大，在0.1°
    C至0.2°C以下。
  ㈢被告指稱原告處疫苗冰箱過去常冷儲設備溫度偏於2°C多為2°
    C情形，為低溫異常，及疫苗擺放擁擠不當等語。被告既主
    張疫苗冰箱冷儲溫度需維持2至8°C，則最低溫2°C自屬正常
    範圍，並不構成低溫異常。由107年至109年間疫苗用冷運冷
    藏管理實地查核表（下稱系爭查核表）可證被告過去已8次
    查核原告處疫苗冰箱均無低溫異常，更無低於0°C之情事，
    且疫苗分類盒擺放妥善，從未發生雜亂、擁擠現象。事發當
    時第一及第三層高低溫度計之溫度記錄皆在正常範圍內，並
    無小於0°C，其他不活化疫苗盒內所附兩片冷凍監視片皆無
    破裂，表示這些疫苗並未暴露於0°C以下，即無發生低溫毀
    損情事。原告處疫苗冰箱在過去或本案發生後不久都無低溫
    異常，可見並無造成疫苗低溫毀損的人為疏失存在。又參考
    109年5月9日傍晚所拍攝疫苗冰箱照片，疫苗冰箱僅第一及
    第二層最右一盒疫苗靠近冰箱出風口，並無被告所稱每層疫
    苗多直接緊鄰冰箱出風口之現象，也無疫苗擺放擁擠不當之
    情形。
  ㈣本件係因109年5月9日原告歸為日本腦炎疫苗盒時意外將其左
    右顛倒所致，並非故意的、常態的、全面的，卻遭被告僅以
    懷疑和推測為據，推論所有怕冷的四種不活化疫苗已受低溫
    毀損而無效。被告雖稱其他四種疫苗之冷凍監視片未破裂是
    因擺放靠近門邊（遠離出風口），然疫苗擺放位置係介於冷
    凍監視片與出風口間，難以排除其暴露於低溫之可能等語。
    然疫苗是緊鄰冷凍監視片密封於疫苗盒內，疫苗與其冷凍監
    視片間距離頂多1公分，冷風口距離四種不活化疫苗直線距
    離至少有20多公分，若低於0°C的冷風能吹過20多公分的距
    離，則緊鄰疫苗旁的冷凍監視片也會受低溫冷風影響而破裂
    才對。被告應提出證據證明原告人為疏失、確有疫苗低溫毀
    損，且人為疏失與疫苗毀損間存在相當因果關係。
  ㈤公費疫苗毀損賠償等級表中關於「按原價賠償」等級的疫苗
    毀損原因，唯一與本案有關者為第2點，本件疫苗並無遭到
    低溫毀損的情形，且本件是原告主動通報被告，並非衛生單
    位查核而發現，後續更無所謂配合有效改善之情事，本件並
    不符合前揭「按原價賠償」的任一款原因。另本件並非「本
    表未列載事項」，故不適用備註2之規定。被告是依其主觀
    決定原告應按原價賠償。原告在本件發生前並無被告所指控
    的管理及人為疏失，且不活化疫苗亦無低溫毀損，自適用「
    無須賠償」。
  ㈥又被告作成終局行政決定時，未併諭知原告不服該決定時，
    所得利用之救濟方法、期間、受理機關；未遵循公費疫苗毀
    損賠償等級表標準，違反其自訂之規定，違反正當法律程序
    。另本件四種不活化疫苗所附之冷凍監視片未破裂，被告視
    而不見，也忽略疫苗冰箱第一、三層高低溫度計溫度紀錄皆
    屬正常範圍內，違反誠實信用與信賴保護原則、有利不利應
    一律注意原則。
  ㈦綜上，被告主張依系爭契約第7條規定要求原告賠償，依法其
    債權確不存在，爰提起本件訴訟，並聲明：⒈確認被告對原
    告疫苗賠償金6,525 元之債權不存在；⒉訴訟費用由被告負
    擔。
三、被告則辯稱：
  ㈠原告於109年5月9日下午4時55分許發現診所內疫苗冰箱第二
    層公費活性日本腦炎疫苗盒內冷凍監視片破裂，同日下午5
    時35分許透過通訊軟體向被告通報，被告於同日下午6時36
    分許看到通報訊息，隨即告知原告需下載溫度資料收集器記
    錄，且需將現場各層溫度計、疫苗擺設、溫度監視卡及凍球
    照全數拍照後寄給被告備查後續疫苗核判，然被告稱只完成
    紙本紀錄，沒有當時各層高低溫度計照片，且高低溫度計皆
    已被重設。翌日上午11時許，被告將全數公費疫苗回收，並
    於同日中午完成疫苗對點，然察看被告繳回溫度資料收集器
    顯示「Ready」，經詢問原告表示未儲存到溫度資料收集器
    記錄，被告依原告所提疫苗冰箱異常事件報告書（下稱系爭
    報告書）及疫苗冷儲溫度異常處理情形調查表（下稱系爭調
    查表），函報新北市政府衛生局、衛生福利部疾病管制署（
    下稱疾管署）核判，考量曾暴露低溫之不活化疫苗，注射五
    歲以下幼童恐影響後續健康問題，故核判疫苗冰箱所有公費
    不活化疫苗均不得使用。
  ㈡本件與原告係簽訂行政契約而非屬行政處分，故僅就原告主
    張相關部分答辯：
　⒈依疾管署衛生專業人員工作指引－疫苗冷儲溫度控制原則，疫
    苗冰箱冷儲溫度需維持於2 °C 至8 °C 間，且須透過多種溫
    度監測工具進行疫苗冷儲設備監測如高低溫度計（監測現行
    溫度狀況）、凍球（監測溫度是否曾經暴露0 度以下）、溫
    度監視卡（監測溫度曾經暴露最高溫程度）及溫度資料收集
    器（持續偵測冷儲設備溫度情形），以維持公費疫苗儲於2 
    °C 至8 °C 之間，確保疫苗品質。被告人員依照系爭契約第
    3 條第7 款，於108 年7 月29日及109 年1 月22日實地查核
    發現原告冷儲設備溫度偏於2 °C多為2 °C情形，並在查核表
    給予相關低溫警示，又原告平日溫度監測是利用水銀溫度計
    進行監測，惟水銀溫度計度量測無法到小數點位，精準度亦
    未像電子溫度計來的準確，故被告於109 年4 月27日實施查
    核時建議原告使用電子式溫度計，同時為了確實掌握原告疫
    苗冷儲設備溫度，被告當下查核時現場輔導原告使用溫度資
    料收集器，原告初始皆有配合操作且順利下載檔案及檢視溫
    度狀況，然於109 年5 月9 日仍發生本件事件，被告依系爭
    契約第3 條第10款向原告索取系爭報告書等相關溫度蒐集監
    測資料，惟原告表示因當日操作不當，造成本案溫度資料收
    集器資料缺漏。依原告所提供之報告顯見有疏於維持溫度之
    情形，造成本件發生，又原告未確實依照被告曾多次輔導警
    示原告冷儲設備有低溫情形，原告應注意而未注意，係屬明
    顯人為疏失。
　⒉原告依系爭契約提出系爭報告書，原告又再次強調透過收納
    盒可收納公費疫苗及凍球可避免冰箱出風口冷風直接暴露，
    然依原告提供報告聲稱依照當時高低溫度計曾經最低溫為-1
    .8°C，且現有事證凍球兩片破裂，顯見收納盒未確實可讓公
    費疫苗免於冷風暴露，又原告所提供冰箱內疫苗擺放情形照
    片，每種公費疫苗都擺放擁擠，第二層日本腦炎疫苗所附冷
    凍監視片係置於冰箱內側靠近出風口處，導致冷凍監視片破
    裂，顯見冰箱內側有低於0 °C以下之情形，研判其他四種疫
    苗冷凍監視片未破裂，係因擺放靠近門邊，遠離出風口，然
    疫苗擺放位置介於冷凍監視片與出風口間，難以排除其暴露
    於低溫之可能，不活化疫苗對冷敏感，倘低於0 °C以下，疫
    苗便失活，且因原告操作不當人為疏失導致遺失溫度資料收
    集器記錄，故依水銀溫度計-1.8°C研判其餘不活化疫苗毀損
    ，不得接種人體內。原告所提供之報告有疏於維持溫度之情
    形，以及疫苗擺放不當，皆係造成疫苗不適於兒童接種之人
    為疏失。
　⒊原告的人為疏失行為，以及造成疫苗損壞結果，依系爭契約
    第7 條，被告得參酌疾管署訂定之公費疫苗毀損賠償等級表
    規定要求原告賠償，又依據公費疫苗毀損賠償等級表備註2 
    ，原告因人為疏失未盡妥善保管公費疫苗之責，致所儲放公
    費疫苗毀損，被告可依系爭契約向原告請求疫苗損害賠償。
    另依公費疫苗毀損賠償等級表（應指無須賠償部分）第5 點
    後段及備註第3 點，皆明示除合約院所自行發現、主動通報
    外，尚需衛生局審核、判定無管理、人為疏失，始無須賠償
    ，與本件並不相符。
  ㈢並聲明：⒈原告之訴駁回；⒉訴訟費用由原告負擔。
四、本院之判斷：
　㈠按「…確認公法上法律關係成立或不成立之訴訟，非原告有即
    受確認判決之法律上利益者，不得提起之。…」，行政訴訟
    法第6條第1項定有明文。所謂即受確認判決之法律上利益，
    是指原告的公法上權利或法律上利益，有因該法律關係成立
    或不成立（存在）而受侵害的危險，且得以確認判決予以除
    去者而言。原告主張其無給付被告疫苗賠償金6,525 元之義
    務，此為被告所否認，則當事人間公法上債權、債務關係的
    存否不明確，原告的權利或法律上利益有受侵害的危險，且
    得以確認判決除去，原告提起本件訴訟，應有確認利益，先
    予說明。
　㈡按「公法上法律關係得以契約設定、變更或消滅之。但依其
    性質或法規規定不得締約者，不在此限。」，行政程序法第
    135條定有明文。是行政主體為達成特定之行政目的，除性
    質或法規規定不得締約者外，得與人民締結行政契約，創設
    公法上之權利義務關係。又基於契約自由原則，行政契約之
    約款，除違反強行規定或悖於公共秩序或善良風俗，構成一
    部或全部無效者外，雙方當事人應依約定之內容行使權利及
    履行義務。經查：
  ⒈兩造於107年12月25日簽立系爭契約，約定由原告協助被告辦
    理預防接種業務，期間自民國108年1月1日至109年12月31日
    ，原告於109年5月9日下午4時55分發現放置診所疫苗冰箱第
    二層之日本腦炎活性減毒疫苗盒內所附之兩片冷凍監視片破
    裂，被告於109年12月2日以系爭函文告知原告考量民眾接種
    疫苗安全性與後續健康問題，不活化疫苗均需銷毀，原告需
    按疫苗採購原價賠償6,525元，有系爭契約、系爭報告書、
    系爭函文在卷可按（見本院卷第216-230、114-116、36-37
    頁)，堪認屬實。
  ⒉依系爭契約第3條第1項、第10項約定：「各項疫苗之冷儲管
    理應依衛生福利部疾病管制署網站首頁/預防接種/預防接種
    專區/衛生專業人員工作指引/疫苗冷儲管理規定辦理。甲方
    （即被告）得視預防接種業務之需要，另函通知相關增列或
    修訂事項。」、「乙方（即原告）若發生緊急事故、溫度異
    常事件或異常接種事件，應於事件發生知悉後2 小時內通知
    甲方；另冷運冷藏異常事件應依『疫苗冰箱溫度異常緊急應
    變處理流程圖』（附件4 ）及『疫苗冷貯管理事項』（附件3 
    ）妥善因應處理，並填妥『疫苗冷儲溫度異常處理情形通報
    表』（附件5 ）交予甲方，並立即暫停執行預防接種業務，
    應待甲方查核確認並通知疫苗未毀損可使用後，始可繼續進
    行接種業務。」（見本院卷第218-220頁）。依系爭契約第3
    條第1項所載網頁所示「疫苗冷儲溫度監控原則」、第10項
    所定「疫苗冷貯管理事項」，原告應就疫苗存放為溫度監控
    ，監測冰箱冷儲溫度維持2°C至8°C，每天至少2次（上、下
    午）查核紀錄冰箱之最高溫度、最低溫度，保存各項溫度記
    錄（見本院卷第238、306頁）。且於溫度異常事件，應依系
    爭流程圖處理，而依系爭流程圖（見本院卷第240頁），原
    告於發現冷藏異常時，①應於2小時內通報被告，②確認溫度
    或監視片指數是否異常，於異常時，應紀錄高低溫度計溫度
    、冰箱顯示器溫度、疫苗溫度監視片指數、冷凍監視片指數
    ，並將現場狀況拍照存證，③於冷凍監視片破裂之情形，應
    移出後移送所有疫苗及盤點封存，④於冰箱運作正常之情形
    ，應置放溫度資料收集器監測1週以上，⑤倘溫度資料收集器
    監測結果正常，則依各項溫度指數及疫苗狀況判定疫苗是否
    能使用。
  ⒊經查，本件放置原告診所疫苗冰箱第二層之日本腦炎活性減
    毒疫苗盒內所附之兩片冷凍監視片破裂，原告於109年5月9
    日下午4時55分發現，並於同日下午6時36分通報被告，原告
    另紀錄高低溫度計溫度、溫度監視片指數、拍照存證；被告
    於翌日至原告診所將全數公費疫苗回收，再於109年5月13日
    至109年5月27日在該冰箱內放置溫度資料收集器（依卷內事
    證，該冰箱並無請廠商進行檢修之情形），有系爭報告書、
    系爭調查表、疫苗及溫度資料收集器收回憑據、兩造對話記
    錄、溫度資料收集器記錄（109年5月13日至109年5月27日期
    間之紀錄）在卷可證（見本院卷第114-119、186、198-201
    頁），依上開說明，自應依各項溫度指數及疫苗狀況判定疫
    苗是否能使用。又查，①不活化疫苗對冷敏感，倘低於0°C以
    下，疫苗便失活性，注射至五歲以下幼童恐影響後續健康問
    題，此為被告陳述明確（見本院卷第106、108頁），原告就
    此並未爭執。②而依原告所提系爭報告書（見本院卷第114-1
    16頁），日本腦炎活性減毒疫苗盒內所附之兩片冷凍監視片
    破裂，緊鄰冷凍監視片破裂之高低溫度計最低溫曾至-1.8°C
    ，可見原告診所疫苗冰箱溫度曾低於0°C至-1.8°C。③原告雖
    提出其診所疫苗冰箱各層高低溫度計之照片為證（見本院卷
    第196頁），然依兩造對話紀錄，原告拍攝各層高低溫度計
    照片之時間為109年5月11日（見本院卷第196至196-2頁），
    據此，並無從認照片中各該高低溫度計所載溫度，為本件冷
    凍監視片破裂時所載之溫度。④此外，又無法取得原告診所
    疫苗冰箱內溫度資料收集器記錄（原告稱其操作不順致無法
    讀取）。⑤被告參酌上情，考量民眾接種疫苗安全性及後續
    健康問題，認不活化疫苗均需銷毀，合於兩造前揭系爭契約
    約定。
  ⒋又依系爭契約第7條第1項約定：「乙方因故意或過失致疫苗
    短少、毀損、逾期不能使用，乙方應依事實填具『預防接種
    異常事件通報表』（附件14），甲方得參酌衛生福利部疾病
    管制署訂定之『公費疫苗毀損賠償等級』（附件15）規定要求
    乙方賠償。…」。經核，原告診所疫苗冰箱內不活化疫苗經
    被告判定均需銷毀，業如前述。而原告依系爭契約第3條第1
    項應監測冰箱冷儲溫度維持2°C至8°C，每天至少2次（上、
    下午）查核紀錄冰箱之最高溫度、最低溫度，保存各項溫度
    記錄，亦如前述。然原告診所疫苗冰箱最低溫曾至-1.8°C，
    且原告所提該冰箱各層高低溫度計之佐證，未能確認與本件
    相關（本件發生時為109年5月9日，照片拍攝時間為同年月1
    1日），此外，又未能取得冰箱內溫度資料收集器資料，則
    本件判定不活化疫苗需銷毀，係因原告診所冰箱低溫曾至-1
    .8°C，未能依約維持2°C至8°C，且原告亦未能依約於發現冷
    凍監視片破裂時拍攝高低溫度計照片（見本院卷第240頁系
    爭流程圖所載「現場狀況拍照存證」），此外，又未能取得
    溫度資料收集器記錄，則原告診所疫苗冰箱內不活化疫苗經
    被告判定均需銷毀，自係因原告前揭過失行為所致，被告自
    得依系爭契約第7條第1項之約定，參酌公費疫苗毀損賠償等
    級表請求原告賠償。
  ⒌原告雖主張：由107年至109年間系爭查核表可證被告過去查
    核原告處疫苗冰箱均無低溫異常，且疫苗分類盒擺放妥善，
    事發當時第一及第三層高低溫度計之溫度記錄皆在正常範圍
    內，其他不活化疫苗盒內所附兩片冷凍監視片皆無破裂，表
    示這些疫苗並未暴露於0°C以下，即無發生低溫毀損情事，
    本件發生後被告於原告處疫苗冰箱重新放置溫度資料收集器
    ，該期間的溫流圖，冰箱內第二層皆無低於2°C的情形，整
    個疫苗冰箱也沒有發生低於0°C，可見冷凍監視片破裂是偶
    發的、臨時的、局部的，原告係因操作不順致無法讀取溫度
    資料收集器，此為無心之過，況溫度資料收集器位於冰箱第
    一層，無法佐證冷凍監視片破裂之第二層溫度變化，原告並
    無造成疫苗低溫毀損的人為疏失存在，被告視而不見，違反
    誠實信用與信賴保護原則、有利不利應一律注意原則，被告
    應提出證據證明原告人為疏失、確有疫苗低溫毀損，且人為
    疏失與疫苗毀損間存在相當因果關係等語。然查，被告依系
    爭契約約定，參酌原告所提系爭報告書所載冰箱溫度曾至-1
    .8°C，原告所提冰箱各層高低溫度計溫度未能確認為本件發
    生時冰箱各層之溫度，本件又未能取得溫度資料收集器記錄
    佐證本件疫苗冷凍監視片破裂期間冰箱內之溫度，考量民眾
    接種疫苗安全性及後續健康問題，認不活化疫苗均需銷毀，
    且原告診所疫苗冰箱內不活化疫苗經被告判定均需銷毀，係
    因原告過失行為所致，均如前述。而被告判定疫苗是否能使
    用時，業已參酌原告所提第一層及第三層高低溫度計之溫度
    記錄、其他不活化疫苗盒內所附兩片冷凍監視片皆無破裂等
    事證（被告業已答辯其他不活化疫苗盒內所附兩片冷凍監視
    片無破裂，然仍認不活化疫苗需銷毀之理由，見本院卷第10
    8頁），原告指稱被告視而不見，違反誠實信用與信賴保護
    原則，難認可採。至原告主張：其診所疫苗冰箱於過去被告
    查核時並無低溫異常，本件發生後溫度資料收集器記錄之溫
    度，第二層皆無低於2°C的情形，整個疫苗冰箱也沒有發生
    低於0°C等語，然此為原告診所冰箱內於本件發生前、後之
    溫度，並無從佐證本件發生時原告診所疫苗冰箱之溫度，況
    依原告所提系爭報告書，本件疫苗冷凍監視片破裂期間，冰
    箱溫度曾至-1.8°C，原告此部分主張，自無從據以為對其有
    利之認定。
  ⒍再依公費疫苗毀損賠償等級表「賠償等級：按原價賠償」欄
    第2點記載：「…⒉因冷運、冷藏異常（如冷凍監視片破裂、
    溫度監視片指數超出規範、高低溫度計顯示低溫曾達0°C以
    下等情況）或其他事故造成疫苗毀損，經衛生單位查核發現
    ，配合有效改善者。」；「備註」欄第2點記載：「⒉本表未
    列載事項，由各衛生局依實際發生情形及比照上述情節輕重
    研判，據以核定賠償等級。」（見本院卷第268頁）。本件
    疫苗冷凍監視片破裂，有冷藏異常之情形，被告依公費疫苗
    毀損賠償等級表所載內容，請求原告按疫苗採購原價賠償6,
    525元，核屬有據（見本院卷第36-39頁）。原告雖指稱：本
    件疫苗並無遭低溫毀損之情形，且本件是原告主動通報被告
    ，並非衛生單位查核而發現，後續更無所謂配合有效改善之
    情事，並不符「賠償等級：按原價賠償」欄中所定內容，另
    本件並非「本表未列載事項」，故不適用「備註」欄第2點
    之規定；原告在本件並無管理及人為疏失，且不活化疫苗亦
    無低溫毀損，自無須賠償，被告未遵循公費疫苗毀損賠償等
    級表標準，違反其自訂之規定，違反正當法律程序等語。然
    查，本件不活化疫苗因原告過失行為判定均需銷毀，業經本
    院認定如前，原告主張其無疏失，不活化疫苗亦無低溫毀損
    ，無須賠償，並非可採。又本件不活化疫苗因冷藏異常，經
    判定需銷毀，合於公費疫苗毀損賠償等級表中「賠償等級：
    按原價賠償」欄第2點記載所載因冷藏異常造成疫苗毀損之
    情形，雖與該點所載「經衛生單位查核發現」之要件未盡相
    符，然依「備註」欄第2點，被告仍得因本件與公費疫苗毀
    損賠償等級表中「賠償等級：按原價賠償」欄第2點所載情
    形、情節輕重相當，向原告請求賠償。原告指稱本件並不符
    「賠償等級：按原價賠償」欄中所定內容，亦無「備註」欄
    第2點之適用，亦非可採。
  ⒎至原告主張：本件發生後，被告等相關單位未曾實地查核原
    告診所疫苗冰箱內部、調查事證、聽取原告陳述意見，被告
    作成終局行政決定時，未併諭知原告不服該決定時，所得利
    用之救濟方法、期間、受理機關，違反正當法律程序等語。
    然查，本件原告通報被告後，被告人員即以通訊軟體與原告
    聯繫將疫苗回撥衛生所，並請原告於所提出之照片標示時間
    ，另聯絡放置及取回溫度資料收集器事宜，討論本件之發生
    原因，有對話記錄在卷可證（見本院卷第190、000-000-0、
    、198-199、26頁），原告亦提出系爭報告書描述事件發生
    及後續處理情形，有系爭報告書存卷供參（見本院卷第114-
    116頁），原告指稱被告於本件發生後未調查事證、聽取原
    告陳述意見，並非事實。況系爭契約定有疫苗溫度異常時之
    處理流程，業如前述，被告係依系爭契約約定之系爭流程圖
    處理，原告指稱被告違反正當法律程序，無從採憑。
 ㈢從而，被告得依系爭契約第7條第1項約定，向原告請求疫苗賠
    償金6,525 元，原告請求確認被告對原告疫苗賠償金6,525 
    元之債權不存在，為無理由。
五、綜上所述，原告請求確認被告對原告疫苗賠償金6,525 元之
    債權不存在，為無理由，應予駁回。
六、本件事證已臻明確，兩造其餘攻擊防禦方法，經核對判決結
    果不生影響，爰不分別斟酌論述，附此敘明。
七、據上論結，本件原告之訴為無理由，依行政訴訟法第98條第
    1項前段，判決如主文。 
中　　華　　民　　國　　110 　年　　10　　月　　28　　日
　　　　　　　　　行政訴訟庭　法　官　  林宜靜
以上為正本係照原本作成。
如不服本判決，應於判決送達後20日內，向本院提出上訴狀並表
明上訴理由（原判決所違背之法令及其具體內容或依訴訟資料可
認為原判決有違背法令之具體事實），其未載明上訴理由者，應
於提出上訴後20日內向本院補提理由書（上訴狀及上訴理由書均
須按他造人數附繕本，如未按期補提上訴理由書，則逕予駁回上
訴），並應繳納上訴裁判費新臺幣3,000元。 
中　　華　　民　　國　　110 　年　　10　　月　　28　　日
                              書記官    廖引鳳